【裁判字號】    99,交抗,343
【裁判日期】    991025
【裁判案由】    聲明異議
【裁判全文】
臺灣高等法院高雄分院刑事裁定         99年度交抗字第343號
抗  告  人
即受處分人  甲○○
上列抗告人因違反道路交通管理處罰條例聲明異議案件，不服臺
灣高雄地方法院中華民國99年7 月30日裁定（99年度交聲字第95
3 號），提起抗告，本院裁定如下：
    主  文
抗告駁回。
    理  由
一、本院審理結果，認原審上開裁定認事、用法均無違誤，應予
    維持，並引用原審上開裁定之理由，如附件所示。
二、抗告意旨略以：抗告人即受處分人甲○○不服原審未經取締
    機關、裁罰機關提出受處分人闖紅燈之照片、攝影資料或道
    路監視器之翻拍影像，即裁定受處分人之異議駁回。爰提起
    抗告請撤銷原裁定，更為適法之裁定云云。
三、按行車管制號誌之佈設原則如下：一、行車管制號誌至少應
    有一燈面設於遠端左側，且距近端停止線十公尺以上。如係
    以柱立式設置，應有二燈面分設於遠端兩側。但路形特殊時
    ，主管機關得調整設置於其他適當位置。二、近端號誌應靠
    近停止線設置。三、號誌佈設以能使各車道駕駛者均能清楚
    辨認為原則。路幅寬廣之道路，必要時得加設號誌燈面，並
    採門架式或懸掛式設置，道路交通標誌標線號誌設置規則第
    221 條規定甚明。又行車管制號誌依控制器運轉方式，分為
    定時、交通感應、及交通調整三種控制方法。並由控制器之
    連結狀況，執行獨立交岔口、路段連鎖或路網連鎖等不同範
    圍之交通控制；定時控制方法，用於交通量穩定或變化有規
    律之地點，由號誌控制器計時機組之運轉，按預定時制表，
    依序顯示各種燈號，上開號誌設置規則第215 條、第216 條
    亦分別定有明文。準此，有關行車號誌之設置及運轉，均已
    依該規定充分考量各種路形狀況、當地環境、交通流量、時
    間控制等因素，妥適設於適當位置以引導來往之車輛，俾便
    駕駛車輛行經該處者，均能清楚辨認。
四、經查，本件受處分人甲○○於民國97年1 月27日下午5 時40
    分許，騎乘車牌號碼XNX-023 號重型機車，沿高雄市○○○
    路由南往北行經與華新街交岔路口時，因未遵守燈光號誌管
    制由東向西違規左轉而闖紅燈，經高雄市政府警察局苓雅分
    局警員吳秉翰當場攔停，以受處分人有闖紅燈之違規情事，
    製發高市警交字第B00000000 號通知單舉發，雖受處分人拒
    不簽名，仍記明事由後，送請原處分機關即高雄市政府交通
    局，經該局認受處分人違規屬實，而於99年3 月12日以高市
    交裁字第32-B00000000號裁決書，依道路交通管理處罰條例
    第53條第1 項、第63條第1 項第3 款（裁決書漏載第3 款）
    、道路交通管理事件統一裁罰基準及處理細則第41、43、44
    、67條等規定，裁處受處分人罰鍰新臺幣（下同）2,700 元
    ，並記違規點數3 點等情，有上開舉發通知單、裁決書在卷
    足稽（見原審卷第6-17頁）。受處分人仍執前揭於原審聲明
    異議之陳詞提起抗告，惟依上開道路交通標誌標線號誌設置
    規則第221 條第1 款、第3 款分別規定，行車管制號誌之佈
    設原則，如係以柱立式設置，應有二燈面分設於遠端兩側。
    但路形特殊時，主管機關得調整設置於其他適當位置；號誌
    佈設以能使各車道駕駛者均能清楚辨認為原則。此依原審審
    理時到庭作證之員警吳秉翰所提出之違規現場照片及原審擷
    取之該現場地圖照片（見原審卷第35頁、第36-40 頁）以觀
    ，該交岔路口為一十字形路口，道路筆直寬敞，而該路口交
    通燈號號誌之佈設，已依該規定充分考量其路形狀況，分設
    於該交岔路口之兩側，且參以該處所設置交通號誌之高度，
    及當時取締員警吳秉翰站立之華新街位置，與成功一路交岔
    路口處視距寬敞、無任何遮蔽物致遮攔舉發員警之視線，尤
    以舉發員警站立處其對面即有一柱立式之燈號號誌設置，且
    當時之運轉既屬正常，其燈號之轉換，自係規律性地照號誌
    控制器計時機組而運轉，依預定時制表，依序顯示各種燈號
    ，則當時舉發員警所站立之位置，依該號誌燈號之相對性轉
    換，要無不能知悉、研判同時在路口另一面之燈號號誌為何
    種燈號之理。且舉發之方式依道路交通管理處罰條例第7 條
    之2 第1 項第1 款規定，汽車駕駛人有闖紅燈之行為，如有
    當場不能或不宜攔截製單舉發者，如駕駛人之違規事實已甚
    明確，亦得逕行舉發。其若為現場攔截製單舉發者，並未規
    定必須立即附有現場違規之照片或監視器翻拍照片或影像。
    況依該員警所站立之位置，如上所述，顯然得以明確清晰觀
    察燈號變化、路經車輛是否遵行燈號及受處分人有無違規左
    轉而闖紅燈之情形，而當時員警既在執行取締交通違規之路
    檢勤務，有取締員警之職務報告及高雄市政府警察局苓雅分
    局員警工作紀錄簿在卷可憑（見原審卷第21-22 頁及第23頁
    ），其對路過之車輛自當謹慎、細心，並全神貫注加以注意
    、核對，以落實路檢勤務，舉發交通違規。而當時又係下午
    5 時40許，天氣晴朗日照充足，衡情員警自無誤判之餘地。
    再者，於執行審判職務之公署審判時或於檢察官偵查時，證
    人、鑑定人、通譯於案情有重要關係之事項，供前或供後具
    結，而為虛偽陳述者，處7 年以下有期徒刑，刑法第168 條
    有明文規定，而該員警於原審傳喚到庭作證時，既已簽具證
    人結文在卷（見原審卷第34頁），自無甘冒偽證罪而任意虛
    妄偽稱之必要。是受處分人上開抗告意旨僅以發舉單位未能
    提出其違規闖紅燈之照片、監視器攝影資料，而辯稱其並未
    違規闖紅燈左轉，取締員警所述不實云云，均無可置採。
五、從而，原審以受處分人有前揭違規事實，經原處分機關依道
    路交通管理處罰條例第53條第1 項、第63條第1 項（第3 款
    ）及違反道路交通管理事件統一裁罰基準表之規定，裁處受
    處分人罰鍰2,700 元，並記違規點數3 點，於法有據，而認
    受處分人之異議為無理由，予以駁回。經核並無違誤，抗告
    人仍執陳詞提起抗告，指摘原裁定採證論述不當，並無理由
    ，應予駁回。
六、據上論斷，應依道路交通案件處理辦法第26條，刑事訴訟法
    第412條，裁定如主文。
中    華    民    國    99    年    10    月    25    日
                    刑事第三庭  審判長法  官  莊崑山
                                      法  官  張意聰
                                      法  官  莊松泉
以上正本證明與原本無異。
本裁定不得再抗告。
中    華    民    國    99    年    10    月    25    日
                                      書記官  葉淑華
【附件】：
臺灣高雄地方法院交通事件裁定         99年度交聲字第953號
原處分機關  高雄市政府交通局
                    設高雄市○○區○○路71號3樓
代  表  人  王國材  住同上
異  議  人
即受處分人  甲○○  男  56歲（民國○○年○月○○日生）
                    身分證統一編號：Ｚ000000000號
                    住高雄縣仁武鄉○○村○○街515號
上列異議人即受處分人因違反道路交通管理處罰條例案件，對於
原處分機關即高雄市政府交通局民國99年3 月12日所為之處分（
高市交裁字第裁32-B00000000號裁決書）聲明異議，本院裁定如
下：
    主  文
異議駁回。
    理  由
一、原處分意旨略以：異議人即受處分人甲○○（下稱異議人）
    所有之車號XNX-023 號重型機車於民國97年1 月27日17時40
    分許，沿高雄市○○路由南往北直行，行經該路段及華新街
    交岔路口時，因闖越紅燈左轉進入華新街，經高雄市政府警
    察局交通警察大隊員警逕行舉發異議人有「駕車行經有燈光
    號誌之交岔路口闖紅燈」之交通違規，並開立97年1 月27日
    高市警交字第B00000000 號舉發違反道路交通管理事件通知
    單（下稱舉發單），而依據道路交通管理處罰條例第53條第
    1 項、第63條第1 項第3 款（裁決書漏載第3 款）、道路交
    通管理事件統一裁罰基準及處理細則第41、43、44、67條等
    規定，於99年3 月12日以高市交裁字第裁32-B00000000號裁
    決書，裁處異議人罰鍰新臺幣（下同）2,700 元，並記違規
    點數3 點等語。
二、異議意旨略以：我於上揭時地騎車經過成功路及華新街，在
    該紅綠燈離國小約100 公尺處從成功路左轉華新街，左轉當
    時是綠燈，我沒闖紅燈，警察離我很遠，且舉發時我還有問
    旁邊替代役說我有沒有闖紅燈，替代役沒有回答，警察舉發
    我闖紅燈與事實不符，我也沒有在罰單上面簽名，也沒有收
    到罰單，爰聲明異議，請求撤銷上開處分云云。
三、按行車管制號誌圓形紅燈之意義，乃車輛面對圓形紅燈表示
    禁止通行，不得超越停止線或進入路口；車輛面對與圓形紅
    燈同亮之箭頭綠燈時，得依箭頭綠燈之指示行進；駕駛人駕
    駛汽車（依道路交通管理處罰條例第3 條第8 款規定，包括
    機器腳踏車即機車），應遵守道路交通標誌、標線、號誌之
    指示，道路交通標誌標線號誌設置規則第206 條第5 款第1
    目、第2 目及道路交通安全規則第90條前段規定甚明。又按
    汽（機）車駕駛人，行經有燈光號制管制之交岔路口闖紅燈
    者，處1,800 元以上5,400 元以下罰鍰；汽（機）車駕駛人
    有本條例第53條之情形者，記違規點數3 點，道路交通管理
    處罰條例第53條第1 項、第63條第1 項第3 款分別定有明文
    。再本件異議人雖未依道路交通案件處理辦法第13條規定向
    原處分機關提出異議後，再由該機關轉送本院審理，惟既已
    於法定期間內向本院聲明異議，故為訴訟經濟計，程序上自
    應仍屬適法。
四、經查：
  (一)證人即舉發員警吳秉翰於本院調查時到庭證述：在前揭時地
    異議人騎乘上開機車，行經高雄市○○區○○路與華新街口
    ，有燈光號誌管制之交叉口紅燈左轉彎，當時我離異議人不
    到100 公尺，異議人遭我攔查時自稱他是由成功路南向北逆
    向行駛，後經過華新街口時左轉彎，行駛華新街東向西方向
    ，當時成功路南北向號誌為紅燈，華新街東西向號誌為綠燈
    ，我因只看到異議人紅燈左轉行為，未親眼見到他所說的逆
    向行駛，故依法舉發紅燈左轉違規，舉發後異議人認為他轉
    過來華新街是綠燈沒有紅燈左轉違規，故拒絕在舉發單上簽
    名，異議人雖認為他轉過來華新街是綠燈沒有違規，但他從
    成功路左轉過來時成功路已是紅燈，所以是有闖紅燈違規等
    語明確（本院卷第31頁），證人即警員吳秉翰於本院調查中
    在具結後明確證稱異議人確有闖紅燈之事實，佐以證人身為
    執行交通勤務專業警察人員，受有相當之執勤訓練，平時有
    多次處理類似情形之經驗，應不致發生誤認；且據卷附之現
    場路口電子地圖及證人庭呈之現場照片、網路電子地圖以觀
    （本院卷第19、35至40頁），員警當時停等攔查之地點與異
    議人違規闖越號誌之地點間並無障礙物，上揭交岔路口視野
    良好，並無視線受阻情況，辨識並無困難，舉發地點確可清
    楚觀察到該路口之專用號誌等情，亦足認員警對於異議人之
    違規行為當無誤判之虞；且參以證人吳秉翰係執行交通勤務
    之員警，之前與異議人素不相識，並無仇怨，僅因執行巡邏
    勤務，而偶然舉發本件違規而已，並無憑空捏造違規事實，
    藉此誣攀異議人之必要，至異議人所謂舉發員警離其很遠之
    陳述（本院卷第32頁）亦與證人上開證述尚有未合，綜此，
    足認證人前開所述屬實，可以採信。
  (二)另按員警如在道路上當場舉發行為人有違反道路交通管理處
    罰條例之行為，而被查獲之行為人為受處分人時，員警應在
    舉發通知單上之駕駛人姓名欄註明其姓名後，交付該行為人
    簽名或蓋章收受之；拒絕簽章者，並記明其事由，視為已收
    受，違反道路交通管理事件統一裁罰基準及處理細則第11條
    第1 項第1 款定有明文。又該細則第44條第1項 復規定違反
    道路交通管理事件行為人，未依規定自動繳納罰鍰，或未依
    規定到案聽候裁決，處罰機關應依基準表於通知單送達且逾
    越應到案期限60日之3 個月內，逕行裁決之。從而，本件異
    議人遭警舉發後，就員警所開立之舉發單拒絕簽收等情，亦
    經證人即員警吳秉翰結證證稱：我跟異議人告知拒簽可能會
    罰罰金最高額，但是他仍堅持沒有違規，拒絕簽名，且拒收
    舉發單，我就再跟他說明，應於15日內向裁決所繳罰款，異
    議人沒拿舉發單就逕自離開等語明確（本院卷第31頁）。是
    本件異議人因見員警舉發其闖紅燈，而當場拒絕於舉發單簽
    章並收受之情，亦堪認定。然依上開規定所示，經員警記明
    事由後，即視同業已收受，可認上開舉發單業已合法送達予
    異議人。況異議人經員警當場舉發有前述違規行為，復與執
    勤員警就是否闖紅燈違規有言詞上爭執之情事，亦為異議人
    所自承在卷，是異議人自當對於其已遭員警舉發「闖紅燈」
    違規，且違規行為事件尚未終結情事知之甚詳，則其事後未
    於應到案日期即97年2 月16日前提出申訴，復未能依最低額
    自行繳納罰鍰結案，致遭原處分機關參酌違反道路交通管理
    事件統一裁罰基準及處理細則之規定及異議人所駕駛車輛為
    機車等情，裁決罰鍰2,700 元，乃係可歸咎予異議人，矧若
    異議人自願在舉發通知單上簽名，員警既可免除因異議人「
    拒簽」而必須進行之相關行政程序，衡情自不致會主動拒絕
    異議人在舉發單上簽名之理，是異議人自不得先故意拒簽及
    收受舉發單，再以此指摘原處分機關裁罰程序有何不當。異
    議人此番辯解，尚不足採。
  (三)異議人嗣再辯稱其左轉通過上開路口後，因該號誌係屬綠燈
    ，並未闖越紅燈云云，惟按違反行政法上義務之行為非出於
    故意或過失者，不予處罰，行政罰法第7 條固定有明文，但
    應受行政罰之行為，僅須違反禁止規定或作為義務，而不以
    發生損害或危險為其要件者，推定為有過失，於行為人不能
    舉證證明自己無過失時，即應受處罰，此亦有司法院大法官
    釋字第275 號解釋意旨可資參照，又駕駛人駕駛車輛在道路
    上，應遵守道路交通標誌、標線、號誌之指示、警告、禁制
    規定，此非但為道路交通管理處罰條例第4 條第1 項所明定
    ，亦為一般使用汽機車之民眾所已週知者，絕無左轉先闖越
    紅燈，再執其左轉後面對之車道係綠燈，即可對其先前闖越
    紅燈交通違規行為置而不論之理，而異議人對此豈有諉為不
    知之理，且異議人既已考領駕駛執照，此有證號查詢機車駕
    駛人資料附卷可稽（本院卷第10頁），並親自參與交通運作
    ，本應知悉且有遵守上開規定之義務，是其有違反道路交通
    管理處罰條例第53條第1 項規定之闖紅燈行為，至屬灼然，
    縱異議人一時疏忽未察而為之，揆諸上開說明，猶不得因此
    免除其應受行政處罰之責，而異議人不反思己駕駛機車左轉
    闖紅燈，將肇致自身及其他用路人可能之高度危險，猶執似
    是而非之語強詞奪理，容非法治社會所應有之正確態度與觀
    念。
五、異議人確有上開闖紅燈之違規事實，已如前述，原處分機關
    依道路交通管理處罰條例第53條第1 項、第63條第1 項第3
    款之規定，並參酌違反道路交通管理事件統一裁罰標準表，
    裁處異議人罰鍰2,700 元，並記違規點數3 點，經核即無不
    合。異議人以其並未闖紅燈為由，向本院聲明異議，為無理
    由，應予駁回，爰裁定如主文。
據上論斷，爰依道路交通管理處罰條例第87條第2 項、道路交通
案件處理辦法第19條，裁定如主文。
中    華    民    國    99    年    7     月    30    日
                    交通法庭    法  官  林建鼎
以上正本證明與原本無異。
如不服本裁定，應於收受送達後5 日內向本院提出抗告狀（需附
繕本）。
中    華    民    國    99    年    7     月    30    日
                                書記官  蔡蓓雅

司法院資訊處製作；財團法人民間司法改革基金會備份。
